臺灣高雄地方法院民事判決　　　　　　　 110年度簡字第96號
原　　　告　陳世川　

訴訟代理人　楊智銓律師
　　　　　　劉嘉凱律師
　　　　　　林靜如律師
被　　　告　James Yee Luk(陸義)

當事人間損害賠償事件，本院民國111年1月10日言詞辯論終結，
判決如下：
    主      文
被告應給付原告新臺幣947,416元及自民國109年9月19日起至清
償日止按週年利率百分之5計算之利息。
原告其餘之訴駁回。
訴訟費用由被告負擔百分之36，餘由原告負擔。
本判決第1項得假執行。
    事實及理由
一、按本於道路交通事故有所請求而涉訟之事件，不問其標的金
    額或價額一律適用簡易程序。法院於修正前所受理應行通常
    程序之該類事件，於修正後未經終局裁判者，應改行簡易程
    序。民國110年1月20日經總統公布，並於同年月22日施行之
    民事訴訟法第427條第2項第11款、民事訴訟法施行法第4條
    之1第1款分別定有明文。本件於109年9月7日繫屬本院，有
    收狀戳章為憑（見司雄調第9頁），為係道路交通事故所生
    之訴訟事件，本因請求金額逾新臺幣（下同）500,000元而
    適用通常程序，嗣因上開法令施行，應改行簡易程序，爰依
    法改分簡易訴訟程序案號（原為109年度訴字第1686號），
    並依簡易訴訟程序裁判，先予敘明。
二、本件被告經合法通知，未於言詞辯論期日到場，核無民事訴
    訟法第386條所列各款情形，爰依原告之聲請，由其一造辯
    論而為判決。
三、原告主張：被告於民國108年1月15日下午4時58分許，騎乘
    腳踏車沿高雄市新興區復興二路由北往南行駛，未在劃設之
    慢車道上靠右行駛，竟貿然騎乘腳踏車欲穿越馬路，而向左
    侵入復興二路南向快慢車道，適原告騎乘車號000-000號普
    通重型機車(下稱系爭機車)，甫通過復興二路與民生一路之
    交岔口，沿復興二路南向快車道行駛，突見被告穿越馬路，
    閃避不及，因而於快慢車道分隔線附近發生擦撞，致原告摔
    車倒地，受有頭部挫傷、臉開放傷口、右手腕橈骨粉碎性骨
    折、四肢多處挫傷醫療費用新臺幣(下同)134,686元、看護
    費用90,200元、增加生活所需費用2,500元、交通費用9,270
    元，且休養期間受有工作損失219,753元，並因上開傷害減
    損勞動能力百分之33.3，受有1,864,867元之損害，與非財
    產上損害，被告應賠償慰撫金300,000元。另系爭機車因本
    件事故損壞，維修費20,900元，均應由被告賠償之。爰依民
    法侵權行為法律關係提起本訴。並聲明：㈠被告應給付原告
    2,642,176元，及自起訴狀繕本送達翌日起至清償日止，按
    年息百分之5計算之利息；㈡願供擔保，請准宣告假執行。
四、被告未於言詞辯論期日到場，亦未提出任何書狀作何聲明或
    陳述。
五、得心證之理由
  ㈠兩造就本件事故均有過失，被告應負肇事責任百分之70；原
    告為百分之30。
    按慢車應在劃設之慢車道上靠右順序行駛，道路交通安全規
    則第124條第3項第1款定有明文；次按汽車行駛時，駕駛人
    應注意車前狀況，並隨時採取必要之安全措施，道路交通安
    全規則第94條第3項定有明文。經查：
  ⒈本件事故發生前兩造均已進入民生一路南側之南向復興二路
    ，此見兩造在本院108年度交簡字第2485號刑事案件(下稱系
    爭刑案)中之陳述甚明(見系爭刑案警詢筆錄)。原告在系爭
    刑案中略稱被告欲橫越復興二路至對向車道等語；被告則稱
    係由民生一路右轉復興二路，只是轉頭看旁邊沒有要橫跨馬
    路等語(見系爭刑案警詢筆錄)。本件事故撞擊地點位於復興
    二路南向車道之快慢車道交界處，有道路交通事故現場圖及
    現場照片可參，並為兩造不爭執(見系爭刑案警卷第26頁、
    第38頁至第45頁，系爭刑案交簡卷第79頁)；兩造並陳述略
    以：撞擊位置在系爭機車車前與被告騎乘之腳踏車左側(見
    系爭刑案交簡卷第79、80頁)。足認本件被告騎乘腳踏車未
    在慢車道上靠右行駛，且若被告無橫越馬路之舉止，而是要
    繼續直行，理應注視前方路況，無轉頭之必要；復審酌原告
    自被告後方直行向前，倘腳踏車未偏離慢車道右側之路線，
    其左側應不會遭同向後方直行而來之系爭機車撞擊。堪認腳
    踏車應非直行狀態，而係斜向左方接近快慢車道交界處行駛
    中，被告並因而轉頭查看，較合乎事理。是以，被告騎乘腳
    踏車確有車未在慢車道上靠右行駛，且欲橫越馬路變換行進
    方向，肇致本件事故發生，應有過失。
  ⒉本件原告雖主張被告應負全部肇事責任乙情，惟原告自陳其
    行進方向為直行等語，且事故發生時該路段無障礙物、視距
    良好，有道路交通事故調查報告表可參(見系爭刑案警卷第
    27頁)。原告雖在系爭刑案審理中稱因慢車道有違停車輛，
    視線被擋住才會發生碰撞等語(系爭刑案交簡卷第117頁)。
    然未舉證以實其說，且若被告騎乘腳踏車突由違停車輛前出
    現而發生碰撞，該違停車輛自有受波及之可能，然本件事故
    肇事車輛除兩造外，無其他車輛，難認原告係因有違停車輛
    存在致無法注意被告。又該路段道路慢車道有5.7公尺、快
    車道有3.7公尺，縱慢車道路邊設有停車格，其寬度仍相當
    於快車道，有道路交通事故現場圖及現場照片可佐(見系爭
    刑案警卷第26、38頁)，足徵本件事故發生之路段有相當空
    間得採取必要措施避免事故發生，且原告係直行而來，應能
    注意前方車況，況且腳踏車車速緩慢，非快速突然改變行進
    方向，原告應有餘裕得注意並採取必要安全措施，詎原告疏
    未注意，遂與被告騎乘之腳踏車發生碰撞，就本件事故發生
    ，亦有過失。考量兩造過失情節，認被告應負較大肇事責任
    為百分之70，原告為百分之30。
  ㈡次按不法侵害他人之身體或健康者，對於被害人因此喪失或
    減少勞動能力或增加生活上之需要時，應負損害賠償責任；
    不法侵害他人之身體、健康者，被害人雖非財產上之損害，
    亦得請求賠償相當之金額，民法第193條第1項、第195條第1
    項分別定有明文。兩造就本件事故發生均有過失，業如前述
    ，茲就原告各項請求分述如下：
  ⒈原告因本件事故支出醫療費用131,426元及托手板2,500元為
    必要費用，得請求賠償：
  ①原告主張因本件事故於高雄市立大同醫院、高雄榮民總醫院
    就診分別支出醫療費用127,326元、7,360元，並提出醫療費
    用收據為證(見雄司調卷第25至70頁)。惟此部分之支出應以
    必要者為限，原告支出之證明書費及影印病歷費多達約20筆
    ，對應原告所提出在卷之高雄市立大同醫院108年1月25日、
    109年2月18日及109年4月21日證明書，已有記載原告所受之
    傷勢及預後情形，與需休養之時間，且訴訟上證明損害使用
    得提交影本查驗正本即可，原告在本院所提出之證明書亦係
    影本，故其他證明書費及影印病歷費用非屬必要(高雄市立
    大同醫院108年3月8日100元、19日190元、4月12日220元、
    108年11月19日130元、109年1月31日30元、2月11日160元、
    3月24日40元、4月15日60元、4月21日60元、4月22日80元、
    5月19日100元、7月14日430元；高雄榮民總醫院108年11月
    26日170元、12月24日120元、109年1月21日1,330元、2月25
    日40元)，扣除上開非必要支出共3,260元後，原告請求依必
    要醫療費用131,426元自應准許，逾此範圍不應准許。
  ②原告主張因傷需支出托手板費用2,500元，並提出收據為憑
    (見雄司調卷第71頁)，依原告所受之傷害，其手部受傷，應
    有使用托手板之必要，故此部分請求為有理由。
  ⒉原告主張受有看護費90,200元損害為有理由：
    原告主張第1、2次住院期間及第1次手術後需看護，業據其
    提出診斷證明書為證(見雄司調卷第91頁)。原告雖未提出支
    出看護費用之收據，惟其主張係由家人看護，而親屬間看護
    縱現實上無支付，然此基於親情所付出之勞力非不能評價為
    金錢。審酌原告主張看護費用每日2,200元核與臨床看護費
    用相當，據此計算原告請求看護費90,200為有理由。
  ⒊原告主張因本件事故需支出交通費用8,995元為有理由：
    原告主張因事故往返就醫需搭乘計程車，並提出收據為證(
    見雄司調卷第73至89頁)。審酌原告所受傷害為右手腕粉碎
    性骨折，在108年1月15日曾行開放式復位及內固定術，嗣又
    在109年4月12日行切骨矯正手術及內固定移除術，有證明書
    為據(見雄司調卷第91、93頁)。可見原告右手腕施力不便，
    其主張搭乘大眾交通工具無法在行進中以慣用手扶持，尚屬
    合理，應有搭乘計程車之必要。惟原告自陳109年4月13日車
    資係住院期間返家拿取個人物品(見本院卷第89頁)，則此部
    分之交通費不得歸責被告，此部分275元之請求應扣除。故
    原告請求交通費8,995元範圍內應予准許。
  ⒋原告因上開傷害不能工作之損失應為210,000元：
    原告主張復健休養期間共9個月不能工作，並提出前揭證明
    書為證，要屬有據。原告雖主張應以勞保投保金額24,417元
    計算其月薪，然觀諸原告107年度所得薪資收入月平均未達
    上開金額，且原告所提出之在職證明亦無所得記載(見本院
    卷第39頁)，惟原告既有從事工作，薪資所得自會因此受有
    損害，故以復健休養期間最低工資計算，合計為210,000元
    【108年休養6個月，每月23,100元，共138,600元＋109年休
    養3個月每月23,800元，共71,400元，合計210,000元】。
  ⒌原告因本件事故受有勞動能力減損705,106元：
    原告主張因本件事故右手腕遺有關節活動角度障礙，不宜從
    事右手腕負重工作，提出與所述相符之證明書為證(見本院
    卷第99頁)，雖主張減損勞動能力百分之33.3，亦提出各殘
    廢等級喪失或減少勞動能力表為佐(見本院卷第75頁)。然勞
    工保險失能給付標準附表做為勞工保險失能給付之核定依據
    ，其僅有殘廢等級及給付標準，並無各殘廢等級減少勞動能
    力比率若干之記載，原告所提出上開所謂各殘廢等級喪失或
    減少勞動能力比率表，係學者按一定方法計算而得之給付標
    準，且係依體力勞動者而擬定之比率，於實際運用時，仍應
    斟酌被害人之職業、智能、性向、年齡、教育等因素加以適
    當調整，而非一體適用。原告又聲請鑑定，經送高雄醫學大
    學附設中和紀念醫院鑑定結果為勞動能力減損比例百分之12
    ，有該院110年12月3日回函可考(見本院卷第229至239頁)。
    又原告在108年、109間因休養不能工作期間共9個月，請求
    工作損失已有理由，自應已包含該段期間勞動能力減損之損
    害，是以原告請求自事故發生起至65歲退休之勞動能力減損
    金額應扣除108年6個月、109年3個月。另原告主張每月薪資
    以24,417元部分，未舉證以實其說已如前述，是於108年、
    109、110年之勞動能力減損計算分別以該年度最低工資23,1
    00、23,800元、24,000元計算，其他年度則依原告主張之24
    ,417元計算為705,176元【108年度：月別5/12%複式霍夫曼
    計算法（第一個月不扣除中間利息，下同），其計算式為：
    [ 2772*4.00000000（此為應受扶養5月之霍夫曼係數）+277
    2*0.5*（5.00000000-0.000000 00）] =15104（小數點以下
    4捨5入，下同）+109年度月別5/12%複式霍夫曼計算法，其
    計算式為：[ 2856*8. 00000000（此為應受扶養9月之霍夫
    曼係數）] =25285+ 110年度：月別5/12%複式霍夫曼計算法
    計算式為：[ 2880*11.00000000（此為應受扶養12月之霍夫
    曼係數）] =33792+111年度至65歲退休：年別5%複式霍夫曼
    計算法計算式為：[ 35160.48*17.00000000（此為應受扶養
    28年之霍夫曼係數）+35160.48*0.34*（18.00000000-00.00
    000000）] =630995】
  ⒍原告請求慰撫金200,000元有理由：
    原告因本件事物受有前開傷害，請求被告賠償慰撫金，尚屬
    有據。審酌原告所受傷害非微，需歷經2次手術，及兩造名
    下財產均非鉅等一切情狀，認原告請求慰撫金200,000元為
    適當，逾此範圍之請求過高無理由。
  ⒎系爭機車維修費扣除折舊後為5,225元：
    原告主張系爭機車維修費用全屬零件費用20,900元，並提出
    估價單為憑(見雄司調卷第23頁)。又機器腳踏車之耐用年數
    為3年，系爭機車於100年2月出廠(見本院卷第37頁)，事故
    發生時已逾耐用年數，零件費用完全折舊後為5,225元【
    20900/(耐用年數3+1)，元以下4捨5入】，是以原告此部分
    請求逾5,225元不應准許。
  ㈢末按損害之發生或擴大，被害人與有過失者，法院得減輕賠
    償金額，或免除之，民法第217條第1項定有明文。此項規定
    之目的，在謀求加害人與被害人間之公平，故在裁判上法院
    得以職權減輕或免除之（最高法院85年台上字第1756號裁判
    意旨參照）。本件原告就損害之發生與有過失，原告應負擔
    之過失責任比例為百分之30，被告之過失責任比例為百分之
    70，已詳如前述，依此計算，被告應賠償原告之金額為947,
    416元【(醫療費用131,426元+托手板2,500元+看護費90,200
    元+交通費用8,995元+工作損失210,000元+勞動能力減損705
    ,106元+慰撫金200,000元+系爭機車維修費5,225元＝1,353,
    452)×(1-30％)＝947,416元）。
五、綜上所述，原告依侵權行為之法律關係，請求被告給付原告
    947,416元及自起訴狀繕本送達翌日即109年9月19日起至清
    償日止，按週年利率百分之5計算之利息，為有理由，應予
    准許，逾此範圍之請求，則無理由，應予駁回。
六、本件係就民事訴訟法第427 條訴訟適用簡易程序所為被告部
    分敗訴之判決，爰依同法第389 條第1 項第3 款之規定，職
    權宣告假執行。原告雖陳明願供擔保請准宣告假執行，然僅
    係促使本院發動職權，爰就此部分不另為假執行准駁之諭知
    ；其餘假執行之聲請因訴之駁回失所附麗，應併予駁回之。
七、本件事證已臻明確，兩造其餘攻擊防禦方法及所提之證據，
    經審酌後，核與判決之結果不生影響，爰不予逐一論駁，併
    此敘明。
八、據上論結，本件原告之訴為一部有理由，一部無理由，依民
    事訴訟法第385條第1項前段、第79條、第389條第1項第3款
    ，判決如主文。
中    華    民    國   111    年     2    月     9    日
                  高雄簡易庭法  官  楊詠惠
以上正本係照原本作成。
如對本判決上訴，須於判決送達後20日內向本院提出上訴狀。如
委任律師提起上訴者，應一併繳納上訴審裁判費。
中    華    民    國   111    年     2    月     9    日
                            書記官  蔡佩珊